【裁判字號】    94,訴,2212
【裁判日期】    950327
【裁判案由】    毒品危害防制條例
【裁判全文】
臺灣板橋地方法院刑事判決              94年度訴字第2212號
公  訴  人  臺灣板橋地方法院檢察署檢察官
被      告  甲○○
上列被告因毒品危害防制條例案件，經檢察官提起公訴（94年度
毒偵字第4918號），本院判決如下：
    主  文
甲○○無罪。
    理  由
一、公訴意旨略以：被告甲○○曾因施用毒品案件，因送觀察勒
    戒結果，無繼續施用毒品傾向，而於民國88年9 月16日經臺
    灣板橋地方法院檢察署檢察官為不起訴處分，其又再犯施用
    毒品罪，於經送觀察勒戒後，認有繼續施用毒品傾向，再由
    本院依檢察官聲請裁定令入戒治處所施以強制戒治一年，90
    年2 月26日戒治期滿，其施用毒品罪行，則經本院判處有期
    徒刑6 月確定，並於90年8月25 日執行完畢。復於92年10月
    間，再因施用第一級、第二級毒品案件，經臺灣高等法院判
    處有期徒刑1 年、8 月，定執行刑1 年6 月，指揮書執畢日
    日期原為94年7 月8 日，惟又因妨害自由案件經臺灣板橋地
    方法院判處有期徒刑4 月，並與前開毒品案件更定執行刑為
    1 年8 月，縮刑期滿日期應為94年8 月15日，並於94年5 月
    18日假釋出獄付保護管束。被告甲○○另因前開92年間之施
    用毒品案件，經法院裁定送強制戒治，於民國93年1 月9 日
    因法律修正而釋放。詎其猶不知悔改，於假釋期間，在強制
    戒治執行完畢釋放後5 年內之94年8 月1 日為臺灣板橋地方
    法院檢察署觀護人採尿前26小時內之某時，在不詳處所，施
    用第一級毒品海洛因乙次。嗣於94年8 月1 日經觀護人採尿
    送驗後呈現海洛因陽性反應始發覺被告犯行，因認被告所為
    係犯毒品危害防制條例第10條第1項施用第一級毒品罪。
二、公訴人認被告犯有施用第一級毒品罪，係以被告前有毒品戒
    治之前科，被告於戒治執行完畢五年內，其尿液檢體經臺灣
    尖端先進生技醫藥股份有限公司以氣相層析質譜儀分析法化
    驗結果，發現有海洛因代謝物陽性反應，而依行政院退除役
    官兵輔導委員會臺北榮民總醫院83年4 月7 日（83）北總內
    字第03059 號函示意見，倘利用氣相層析質譜儀分析法化驗
    ，檢體出現偽陽性反應之可能性甚低為主要論據。
三、惟按犯罪事實應依證據認定之，無證據不得推定其犯罪事實
    ；又不能證明被告犯罪者，即應諭知無罪之判決，刑事訴訟
    法第154 條、第301 條第1 項分別定有明文。訊據被告堅決
    否認有公訴意旨所稱施用毒品海洛因犯行，辯稱：伊於採尿
    前因感冒咳嗽服藥，當時藥劑是臺北縣三重市○○路○ 段21
    號德河藥局所開，伊於假釋期間須接受保護管束，不可能施
    用海洛因又自己主動按時到檢察署報到等語。
四、經查：
（一）據本院依刑事訴訟法第163 條第2 項但書規定，依職權囑
      請法務部調查局針對檢察官所舉被告尿液檢體以螢光偏極
      免疫分析法（闕值：鴉片類毒品100ng/ml）進行篩檢，再
      以氣相層析質譜儀進行總嗎啡檢驗結果，其認定被告尿液
      檢體係呈嗎啡陰性反應，而非陽性反應，其嗎啡及可待因
      含量均超過闕值，嗎啡含量為345ng/ml、可待因含量1448
      ng/ml ；依尿液中可待因與嗎啡濃度含量比例研判，以上
      檢驗結果應可能為服用含可待因之藥物所致，此有法務部
      調查局95年1 月4 日調科壹字第9462104080號檢驗通知書
      可憑。而該檢驗通知書係調查局依本院囑託執行鑑定職務
      後所出具之書面鑑定報告，依刑事訴訟法第159 條第1 項
      立法理由說明及第206 條第1 項規定，具有證據能力。另
      細觀檢察官所提臺灣尖端先進生技醫藥股份有限公司於94
      年8 月8 日所出具之濫用藥物檢驗報告，被告尿液檢體以
      酵素免疫分析法初驗時雖發現有鴉片類代謝物陽性反應，
      但以氣相層析質譜儀分析法進行確認時即出現可待因濃度
      達3490ng/ml 、嗎啡類呈陰性反應之檢測結果，是以檢察
      官指稱被告尿液檢體經臺灣尖端先進生技醫藥股份有限公
      司以氣相層析質譜儀分析法化驗結果，發現有海洛因代謝
      物陽性反應，顯有誤會。
（二）從而，本院根據上述法務部調察局及臺灣尖端先進生技醫
      藥股份有限公司檢驗報告，認被告尿液檢體既呈海洛因代
      謝物陰性反應，而檢察官於本案亦未提出被告持有毒品海
      洛因或施用毒品海洛因之器物作為證明被告涉有施用毒品
      罪行之積極證據，即難認被告於檢察官起訴時間有施用毒
      品海洛因之行為，而被告辯稱驗尿前曾施用咳嗽藥物乙節
      復與檢驗結果一致，自可採信，揆諸首開說明，本件犯罪
      尚屬不能證明，應為被告無罪之諭知。
據上論斷，應依刑事訴訟法第301條第1項，判決如主文。
本件經檢察官郭學廉到庭執行職務。
中    華    民    國    95    年    3     月    27    日
                  刑事第四庭    審判長法  官  陳  恆  寬
                                              楊  明  佳
                                              許  必  奇
以上正本證明與原本無異
如不服本判決應於送達後10日內向本院提出上訴狀
                                      書記官  許  志  豪
中    華    民    國    95    年    3     月    28    日


司法院資訊處製作；財團法人民間司法改革基金會備份。
